【裁判字號】    99,易緝,59
【裁判日期】    990514
【裁判案由】    詐欺
【裁判全文】
臺灣板橋地方法院刑事判決              99年度易緝字第59號
公  訴  人  臺灣板橋地方法院檢察署檢察官
被      告  甲○○
上列被告因詐欺案件，經檢察官提起公訴（86年度偵字第17379
、20194 號），本院判決如下：
    主  文
本件免訴。
    事  實
一、公訴意旨略以：
  (一)被告甲○○為曜達工程股份有限公司（以下簡稱曜達公司）
    之董事長，明知曜達公司所有之ＨＩＴＡＣＨＩ、ＫＨ125-
    、35噸、及同品牌ＫＨ180-3 、50噸吊車各乙部，已於民國
    84年10月28日，由曜達公司監察人黃碧銀，以附條件買賣之
    方式，向財將企業股份有限公司（以下簡稱財將公司），融
    資貸款新臺幣（下同）5,984,762 元，並於同年11月11日向
    臺北市政府建設局，為動產擔保交易（附條件買賣）之登記
    後，竟仍基於意圖為自己不法所有，於86年5 月29日，在臺
    北縣蘆洲鄉○○路432 號，將ＨＩＴＡＣＨＩＫＨ180-3 、
    50噸吊車乙部，以4,500,000 元販售予朝毅機械有限公司（
    以下簡稱朝毅公司）負責人黃林月嬌後，竟誆稱工地未竣工
    仍須使用，而以占有改定之方式，向朝毅公司租借該吊車使
    用，並約定月租200,000 萬元，詎又將該吊車轉售並予第三
    人新民權公司，黃林月嬌始知受騙。
  (二)被告甲○○、黃碧銀（業經本院判決免訴）夫妻2 人分別為
    曜達公司之董事長及監察人，均明知已無資力，竟仍基於意
    圖為自已不法所有之概括犯意聯絡，於86年1 月間，共同向
    在臺北縣泰山鄉○○路5 號，邱秋鄉所經營之丙○○○購買
    操作油、機油、牛油及燃料油等油品，總價1,860,201 元，
    及在臺北縣中和市○○路、三重市○○街及環河北街等工地
    ，向陳益發所經營之石頭開發有限公司（下稱石頭公司），
    租用挖土機及碎石機，共積欠837,658 元，以及於85年11月
    ，在臺北縣五股鄉○○路工地，向謝春榮所經營之緣峰實業
    社，承租挖土機及碎石機，共積欠租金198,450 元。邱秋鄉
    等3 人，向被告甲○○、黃碧銀請求支付前揭金額，被告甲
    ○○乃交付由黃碧銀所簽發，以臺北市第二信用合作社永吉
    分社為付款人，票面金額共2,904,309 元之19張遠期支票抵
    付欠款，並提出不動產證明及擔保，致邱秋鄉信任其資力而
    收受上開支票，並繼續施工、送貨。迨至86年6 月30日，經
    提示支票，無法兌付，且被告甲○○、黃碧銀於86年7 月4
    日，將黃碧銀所有，坐落臺北縣新店市○○○街18巷6 弄8
    號之不動產，售予不知情之陳金濱後，並隨即於86年8 月間
    出國，邱秋鄉等3 人始知受騙，因認被告甲○○涉犯刑法第
    339 條第1 項之詐欺取財罪嫌。
二、按行為後法律有變更者，適用行為時之法律，但行為後之法
    律有利於行為人者，適用最有利於行為人之法律，95年7 月
    1 日修正施行之刑法第2 條第1 項定有明文。本件被告所犯
    刑法第339 條第1 項詐欺取財罪，其最重法定本刑為有期徒
    刑5 年，依其行為時即修正前刑法第80條第1 項第2 款規定
    ，其追訴權時效為10年，依修正後刑法第80條第1 項第2 款
    規定，其追訴權時效則為20年，自以適用修正前之規定有利
    於被告，故本件追訴權時效，應適用修正前之上開規定，期
    間為10年。至於追訴權時效之停止進行及其期間之計算等，
    亦應一體適用修正前刑法第83條之規定，併予敘明。
三、次按案件時效已完成者，應諭知免訴之判決，且得不經言詞
    辯論為之，刑事訴訟法第302 條第2 款、第307 條分別定有
    明文。又追訴權之時效，如依法律之規定，偵查或審判之程
    序，不能開始或繼續時，停止其進行；時效之停止，自停止
    原因消滅之日起，與停止前巳經過之期間，一併計算；停止
    原因繼續存在之期間，如達於上開10年追訴權時效期間4分
    之1 （即2 年6 月）時，其停止原因視為消滅；修正前刑法
    第80條第1 項第2 款、第83條亦分別定有明文。又前開停止
    時效進行之事由，包括因被告通緝致審判程序不能開始或繼
    續之情形（司法院29年院字第1963號解釋參照）。經查，被
    告被訴連續詐欺取財，其犯罪行為終了日為86年5 月29日，
    再本案經告訴人黃林月嬌於86年7 月28日向臺灣士林地方法
    院檢察署檢察官提出申告而開始分案偵查，於86年11月7 日
    起訴繫屬本院，嗣本院於86年12月29日發布通緝，迄今尚未
    緝獲被告等情，有臺灣士林地方法院檢察署申告案件報告及
    點名單（見該署86年度偵字第8007號偵查卷第1 、2 頁）、
    臺灣板橋地方法院檢察署86年11月7 日乙○金良86偵17379
    號函上本院收文戳（見本院86年度易字第7725號卷第1 頁）
    、本院86年12月29日86年板院文刑齊科緝字第1514號通緝書
    在卷可查，準此，本件被告詐欺取財犯行之追訴權時效，應
    自86年5 月29日起算，加計詐欺取財罪之法定追訴權時效期
    間10年，及自檢察官86年7 月28日開始偵查時起至本院86年
    12月29日發布通緝日止之5 月1 日時效停止期間，再加計因
    本院通緝被告致本案審判程序不能開始之2 年6 月（即法定
    追訴權時效10年之4 分之1 ）時效停止期間後，被告所犯詐
    欺取財罪之追訴權時效，計至99年4 月30日其追訴權時效已
    完成。揆諸前開規定，爰不經言詞辯論，逕為諭知被告免訴
    之判決。
四、臺灣臺北地方法院檢察署86年度偵字第18954 號、86年度偵
    字第19020 號、86年度偵字第19197 號、86年度偵字第2315
    0 號、臺灣板橋地方法院檢察署86年度偵字第24617 號移送
    併辦部分，認被告所為涉犯刑法第339 條第1 項之詐欺取財
    罪嫌，而與上開起訴部分有刑法修正前連續犯、牽連犯之裁
    判上一罪之關係等情。惟因本件起訴部分既應為免訴之判決
    ，即與併辦之犯罪事實無連續犯、牽連犯之裁判上一罪關係
    ，自應退由檢察官另為適法之處理。
據上論斷，應依刑事訴訟法第302 條第2 款、第307 條，判決如
主文。
中    華    民    國    99    年    5     月    14    日
                  刑事第十二庭  審判長法  官  李君豪
                                      法  官  何燕蓉
                                      法  官  錢衍蓁
上列正本證明與原本無異。
如不服本判決，應於判決送達後10日內敘明上訴理由，向本院提
出上訴狀 (應附繕本) ，上訴於臺灣高等法院。其未敘述上訴理
由者，應於上訴期間屆滿後20日內向本院補提理由書「切勿逕送
上級法院」。
                                      書記官  劉靜慧
中    華    民    國    99    年    5     月    14    日

司法院資訊處製作；財團法人民間司法改革基金會備份。
